臺灣高雄地方法院刑事判決　　　　　　　96年度訴字第1725號
公　訴　人　臺灣高雄地方法院檢察署檢察官
被　　　告　乙○○
上列被告因違反毒品危害防制條例案件，經檢察官提起公訴（起
訴案號：臺灣高雄地方法院檢察署96年度毒偵字第209 號、第46
7 號），嗣被告於本院準備程序就其被訴事實為有罪之陳述，經
審判長告知被告簡式審判程序意旨，並聽取當事人之意見後，本
院合議庭裁定由受命法官獨任依簡式審判程序審理、判決如下：
    主  文
乙○○施用第一級毒品，累犯，處有期徒刑拾月；扣案之第一級
毒品海洛因小包（含包裝袋，小包中之壹包檢驗前淨重零點
零壹伍公克、檢驗後淨重零點零零壹公克；其中壹包檢驗前淨重
零點零壹伍公克、檢驗後淨重零點零零壹公克；另壹包檢驗前淨
重零點零壹公克、檢驗後淨重零點零零壹公克）均沒收銷燬之。
又施用第二級毒品，累犯，處有期徒刑肆月。應執行有期徒刑壹
年；扣案之第一級毒品海洛因小包（含包裝袋，小包中之壹
包檢驗前淨重零點零壹伍公克、檢驗後淨重零點零零壹公克；其
中壹包檢驗前淨重零點零壹伍公克、檢驗後淨重零點零零壹公克
；另壹包檢驗前淨重零點零壹公克、檢驗後淨重零點零零壹公克
）均沒收銷燬之。
    事  實
一、乙○○前於民國94年間因施用毒品案件，經本院以94年度毒
    聲字第780 號裁定送觀察、勒戒後，認有繼續施用毒品之傾
    向，再經本院以94年度毒聲字第1833號裁定送強制戒治，嗣
    因戒治成效經評定為合格，認無繼續戒治之必要，並於94年
    4 月4 日停止戒治，付保護管束而釋放出所，並由臺灣高雄
    地方法院檢察署檢察官於95年5 月2 日，以95年度戒毒偵字
    第205 號為不起訴處分確定。其另因肅清煙毒條例等案件，
    經臺灣高等法院臺南分院以82年度上訴字第583 號判處應執
    行有期徒刑3 年10月，入監服刑後，於民國84年8 月9 日假
    釋出監。詎其於假釋期間，復犯肅清煙毒條例案件，經本院
    以85年度訴字第2666號判處期徒刑3 年3 月確定，上開2 罪
    接續執行，其入監執行後，於89年8 月16日假釋出監，並於
    93年2 月10日縮短刑期期滿，未經撤銷假釋，其未執行之刑
    ，以已執行論。
二、詎乙○○仍不知戒絕毒癮，明知海洛因、甲基安非命業經公
    告列為毒品危害防制條例第2條第2項第1款、第2款之第一級
    、第二級毒品，不得非法持有、施用，仍未戒除施用毒品之
    習性，於上開強制戒治釋放出所後5 年內，仍基於施用第一
    級毒品海洛因之犯意，分別於95年11月26日中午12時許、95
    年12月1日晚上10時許，在高雄縣路竹鄉○○村○○路44巷8
    號住處內，各以第一級毒品海洛因粉末摻水以針筒注射靜脈
    之方式，施用第一級毒品海洛因各1 次。其另基於施用第二
    級毒品甲基安非他命之犯意，於95年11月27日中午12時許，
    在上開住處，將甲基安非他命置入玻璃器以點火燒烤吸食其
    煙方式，施用第二級毒品甲基安非他命1 次。嗣於95年11月
    27日晚上7 時30分許，在高雄縣路竹鄉後鄉村「長興化工公
    司」後面之某產業道路上，為警盤查發現其為上開毒品列管
    人口，經其同意後採集尿液送驗結果，其尿液中呈現毒品嗎
    啡及甲基安非他命之陽性反應，始悉上情；另於95年12月3
    日下午1 時30分許，在高雄縣路竹鄉○○路1019號前，為警
    當場扣得其持有之第1 級毒品海洛小包（含包裝袋，小
    包中之壹包檢驗前淨重零點零壹伍公克、檢驗後淨重零點零
    零壹公克；其中壹包檢驗前淨重零點零壹伍公克、檢驗後淨
    重零點零零壹公克；另壹包檢驗前淨重零點零壹公克、檢驗
    後淨重零點零零壹公克），而其為上開毒品列管人口，並經
    其同意後採集尿液送驗結果，其尿液中呈現毒品嗎啡陽性反
    應，始悉上情。
三、案經高雄縣政府警察局湖內分局報請臺灣高雄地方法院檢察
    署檢察官偵查起訴。
    理  由
壹、程序方面
一、按除被告所犯為死刑、無期徒刑、最輕本刑為3 年以上有期
    徒刑之罪或高等法院管轄第一審案件者外，於法院行準備程
    序進行中，被告先就被訴事實為有罪之陳述時，審判長得告
    知被告簡式審判程序之旨，並聽取當事人、代理人、辯護人
    及輔佐人之意見後，裁定進行簡式審判程序；且受命法官行
    準備程序，與法院或審判長有同一之權限；又簡式審判程序
    之證據調查，不受刑事訴訟法第159 條第1 項、第161 條之
    2 、第161 條之3 、第163 條之1 及第164 條至第170 條規
    定之限制，刑事訴訟法第273 條之1 第1 項、第279 條第2
    項前段、第273 條之2 分別定有明文。
二、查本件被告所犯為死刑、無期徒刑、最輕本刑為3 年以上有
    期徒刑以外之罪，且非高等法院管轄第一審之案件，其於準
    備程序就前揭被訴事實為有罪之陳述，經受命法官告知簡式
    審判程序之旨，並聽取當事人之意見後，本院認無不得或不
    宜改依簡式審判程序進行之處，爰依刑事訴訟法第273 條之
    1 第1 項、第284 條之1 ，裁定本件由受命法官獨任進行簡
    式審判程序，合先敘明。
貳、實體方面
一、上揭事實，業據被告乙○○於警詢、偵訊、本院96年5 月11
    日準備程序及審判程序時均供承不諱，且被告上開分別為警
    查獲時所採取之尿液，均送經台灣檢驗科技有限公司檢驗結
    果，其尿液中分別呈現毒品嗎啡及甲基安非他命之陽性反應
    ；毒品嗎啡之陽性反應，此有該公司濫用藥物尿液檢驗報告
    編號：KH2006B0000000號、KH2006C0000000號各1 紙（見高
    雄縣政府警察局湖內分局高縣湖警偵移字第0950001158號卷
    第4頁、臺灣高雄地方法院檢察署96毒偵字第467號卷第14頁
    ）及卷附被告代號與真實姓名對照表、被告尿液對照表、各
    1 紙、高雄縣政府警察局湖內分局扣押筆錄、扣押物品目錄
    表各1份、扣案物證照片4張（見高雄縣政府警察局湖內分局
    高縣湖警偵移字第0950001158號卷第5 頁、高雄縣政府警察
    局湖內分局高縣湖警偵移字第0950001078號卷第13頁、第5
    頁至第8 頁、第16頁至第17頁）附卷可徵，並有上開第一級
    毒品海洛因3 小包扣案可查。又上開扣案第一級毒品海洛因
    3 小包（含包裝袋，小包中之壹包檢驗前淨重零點零壹伍
    公克、檢驗後淨重零點零零壹公克；其中壹包檢驗前淨重零
    點零壹伍公克、檢驗後淨重零點零零壹公克；另壹包檢驗前
    淨重零點零壹公克、檢驗後淨重零點零零壹公克），均送經
    高雄市立凱旋醫院檢驗結果，確均含有海洛因成分之事實，
    亦有高雄市立凱旋醫院高市凱醫驗字第3744號濫用藥物成品
    檢驗鑑定書1 紙在卷可徵（見同上署96年度毒偵字第467 號
    卷第33頁），足見被告之自白與事實相符，足堪採信。又被
    告另因施用毒品案件，經本院以94年度毒聲字第780 號裁定
    送觀察、勒戒後，認有繼續施用毒品之傾向，再經本院以94
    年度毒聲字第1833號裁定送強制戒治，嗣因戒治成效經評定
    為合格，認無繼續戒治之必要，並於94年4 月4 日停止戒治
    ，付保護管束而釋放出所，並由臺灣高雄地方法院檢察署檢
    察官於95年5 月2 日，以95年度戒毒偵字第205 號為不起訴
    處分確定，有臺灣高等法院被告前案紀錄表與同上署刑案資
    料查註紀錄表、被告受觀察勒戒人毒品及前科紀錄簡表及其
    全國施用毒品案件紀錄表、簡表各1 份（見同上署96年度毒
    偵字第467 號卷第18頁至第24頁）附卷可佐，足徵被告確於
    上開強制戒治釋放出所後，5 年內再犯上揭毒品危害防制條
    例之罪而事證明確，其有上開施用第一、二級毒品之犯行，
    洵堪認定。
二、查海洛因、甲基安非他命係毒品危害防制條例第2 條第2 項
    第1 、2 款所明定之第一、二級毒品，不得持有、施用。(一)
    核被告乙○○所為，係犯毒品危害防制條例第10條第1 、2
    項之施用第一、二級毒品罪。(二)其施用第一、二級毒品前之
    持有毒品之低度行為，均應為施用之高度行為所吸收，不另
    論罪。(三)又被告所犯上開二罪間，犯意個別，行為互殊，應
    予分論併罰。(四)復按刑事法若干犯罪行為態樣，本質上原具
    有反覆、延續實行之特徵，立法時既予特別歸類，定為犯罪
    構成要件之行為要素，則行為人基於概括之犯意，在密切接
    近之一定時、地持續實行之複次行為，倘依社會通念，於客
    觀上認為符合一個反覆、延續性之行為觀念者，於刑法評價
    上，即應僅成立一罪。學理上所稱「集合犯」即屬之（最高
    法院95年度台上字第1079號判決意旨參照）。於毒品施用者
    在其主觀依賴毒品之心理下，須持續、密接施用毒品，再犯
    率高，且施用次數、重量通常與施用毒品期間成正比，各次
    施用毒品之間隔愈趨密集，是施用毒品行為，本質上具有反
    覆實施之行為特性，依社會通念，客觀上符合一個反覆、延
    續性之行為觀念，依上開說明，施用毒品應為「集合犯」甚
    明。復刑法刪除第56條之修正理由第4 點，同認吸毒犯罪，
    因適用數罪併罰而使刑罰過度評價情形，可以實務補充解釋
    方式，發展「包括一罪」構成單一犯罪情形，以限縮數罪併
    罰範圍，亦同斯旨。本件被告前經送觀察、勒戒及強制戒治
    後仍未能戒除對毒品依賴性，而其於本院96年5 月11日準備
    程序復自承其於上開期間內之施用海洛因成癮，足認被告上
    開施用第一級毒品之行為，應係基於施用者單一意思而反覆
    實行，又行為模式相同，應認有常習、依賴性之施用行為，
    依一般社會健全觀念，難認其數行為得以強行割裂，又侵害
    法益亦屬單一，在法律評價上，應僅論以包括一罪，附此敘
    明。(五)再被告因肅清煙毒條例等案件，經臺灣高等法院臺南
    分院以82年度上訴字第583 號判處應執行有期徒刑3 年10月
    ，入監服刑後，於民國84年8 月9 日假釋出監。詎其於假釋
    期間，復犯肅清煙毒條例案件，經本院以85年度訴字第2666
    號判處期徒刑3 年3 月確定，上開2 罪接續執行，其入監執
    行後，於89年8 月16日假釋出監，並於93年2 月10日縮短刑
    期期滿，未經撤銷假釋，其未執行之刑，以已執行論乙節，
    有臺灣高等法院被告前案紀錄表在卷可按，其於有期徒刑之
    執行完畢後，5 年內故意再犯本件有期徒刑以上之罪，為累
    犯，應依刑法第47條第1 項之規定，依法加重其刑。(六)爰審
    酌被告曾因施用毒品案件，經上開強制戒治執行完畢釋放出
    所後，5 年內再犯本件上揭施用第一、二級毒品罪行，足見
    戒毒意志不堅，毒癮非淺，未能體悟施用毒品對自己、家人
    造成之傷害及社會之負擔，自屬可議，惟念其犯後坦承犯行
    ，犯後態度良好，並有悔改決心，且施用毒品乃自戕行為，
    未對他人造成危害，及其施用次數、時間等一切情狀，爰分
    別量處如主文所示之刑，並定其應執行之刑，以鼓勵有戒毒
    決心之被告，及時醒悟戒絕毒癮，用啟自新。
三、至於扣案第一級毒品海洛因3 小包（含包裝袋，因海洛因毒
    品附著於包裝上剝離不易，應將包裝之整體視為海洛因毒品
    ，小包中之壹包檢驗前淨重零點零壹伍公克、檢驗後淨重
    零點零零壹公克；其中壹包檢驗前淨重零點零壹伍公克、檢
    驗後淨重零點零零壹公克；另壹包檢驗前淨重零點零壹公克
    、檢驗後淨重零點零零壹公克），均送高雄市立凱旋醫院鑑
    驗結果，確均含有海洛因成分之事實，理由詳上所述，均應
    依毒品危害防制條例第18條第1 項前段規定，不問屬於犯人
    與否，均沒收銷燬之。另鑑驗耗用之上開毒品既已滅失，自
    毋庸宣告沒收銷燬之，併此敘明。
據上論斷，應依刑事訴訟法第273 條之1 第1 項、第284 條之1
、第299 條第1 項前段，毒品危害防制條例第10條第1 項、第2
項、第18條第1 項前段，刑法第11條前段、第47條第1 項、第51
條第5 款，判決如主文。
本案經檢察官甲○○到庭執行職務。
中    華    民    國    96    年 　 5    月     25 　 日
                  刑事第三庭  法    官  施添寶
以上正本證明與原本無異。
如不服本判決，應於判決送達後10日內，向本院提出上訴書狀。
中    華    民    國    96    年 　 5    月     25 　 日
　　　　　　　　　　　　      書 記 官  王翌翔
附錄本案判決論罪科刑法條毒品危害防制條例第10條施用第一級
毒品者，處六月以上五年以下有期徒刑。
施用第二級毒品者，處三年以下有期徒刑。
